【裁判字號】    97,消債抗,12
【裁判日期】    971125
【裁判案由】    更生事件
【裁判全文】
臺灣新竹地方法院民事裁定            97年度消債抗字第12號
抗  告  人  甲○○
                      之15
代  理  人  徐豐益律師
複  代理人  李國豪律師
上列當事人因消費者債務清理事件，聲請保全處分，對於本院民
國97年8月19日所為裁定，提起抗告，本院裁定如下：
    主  文
原裁定廢棄。
    理  由
一、抗告意旨略以：(一)消費者債務清理條例第19條第2項第2、
    3款係基於維持債權人間公平受償，以債權人為對象，限制
    其行使債權、聲請強制執行所為之保全行為。抗告人雖依財
    產狀況說明書僅薪資債權得作為強制執行對象，然債權人銀
    行之一之遠東國際商業銀行股份有限公司（以下稱遠東商業
    銀行），非經向法院聲請執行薪資三分之一扣款，逕行將抗
    告人民國（下同）97年7月30日薪資轉帳入戶之金額予以圈
    存主張抵銷，非僅造反同例第52條第2項第1款不得抵銷之規
    定，更致使抗告人陷入無任何薪資足以維持日常生活之開銷
    ，勢必再另行舉債使得支付日常生活所需，對債務人即抗告
    人無異雪上加霜；此外，對其他債權人間亦無法公平受償。
    (二)本件債權人並未聲請強制執行，原審認債權人遠東商業
    銀行係聲請強制執行對抗告人扣薪三分之一等情，恐有誤解
    。(三)抗告人於97年10月28日至本院開庭陳述惟一收入來源
    （薪資轉帳戶，遠東商銀，帳號：000000000000 00）遭債
    權銀行遠東國際商業銀行逕行抵銷三個月薪資，並將帳戶剩
    餘金額圈存凍結，雖庭上當庭曉諭銀行解圈存狀態給予抗告
    人能運用資金，且抗告人亦同意扣留帳戶內三分之一之金額
    ，然抗告人再次與遠東商銀聯繫時，遠東商銀卻一反當初之
    意見，僅准予抗告人提領帳戶內三分之一現金，並表示此係
    當初開庭日抗告人所答應之條件，惟於庭上抗告人僅表示同
    意債權銀行依法聲請扣薪三分之一，若債權銀行私自抵銷行
    為則不認同，然遠東商銀刻意扭曲債務人之原意，意圖強制
    扣留抗告人帳戶金額，今抗告人僅可提存帳戶內三分之一資
    金，致抗告人造成生計危機，爰提起抗告，請求廢棄原裁定
    等語。
二、抗告人於原審主張：聲請人業向本院聲請更生，因債務人財
    務困難，為避免因少數債權人聲請強制執行獨受分配，導致
    其他債權人受償權益遭受影響，損害日後清理程序之公平性
    ，爰依消費者債務清理條例第19條之規定，請准禁止如債權
    人向本院聲請對聲請人強制執行等語。經原審以：抗告人之
    債權人果若對聲請人每月薪資債權聲請強制執行，亦僅能就
    上開薪資債權三分之一範圍內按比例受償，以債務人每月薪
    資約新台幣52,984元觀之，債權人於保全處分至多120日之
    期間內，可得受償之金額甚微，限制債權人行使債權對於維
    持債權人間公平受償並無助益，今債務人既已向本院聲請更
    生，顯見債務人已無意繼續依協商條件履行債務，縱債權人
    對債務人每月薪資債權聲請強制執行，債務人仍有三分之二
    薪資債權足供其與共同生活親屬基本生活所需，亦不致阻礙
    債務人重建更生之機會，尚無禁止債權人對於債務人前開財
    產為強制執行之必要，而駁回抗告人即債務人聲請保全處分
    之聲請。惟查，本條例第19條規定之保全處分，其立法意旨
    係於法院就更生或清算之聲請為裁定前，為防杜債務人之財
    產減少，維持債權人間公平受償及使債務人有重建更生之機
    會，有依債權人、債務人或其他利害關係人之聲請或依職權
    為一定保全處分之必要，此觀該條之立法理由即明。是消費
    者債務清理事件，係以債務人之財產為基礎，供債務人於一
    定條件下清理其無擔保之債務，故該等事件之保全處分，其
    主要目的係為保持債務人之財產，避免債權人透過強制執行
    程序，或債務人透過處分財產之方式，致債務人財產減少，
    而喪失債務清理之最重要基礎；本件抗告人之債權人遠東商
    業銀行到庭自承其非經由法院之強制執行程序而係基於其與
    抗告人間之借貸契約約定，抵扣圈存抗告人薪資存款薪資帳
    戶內之全部存款，目前為止每月均全額扣抵或是強制圈存等
    情（見本院97年10月28日訊問筆錄）無訛，又未舉證證明其
    扣抵或圈存抗告人及債務人每月薪資帳戶內之全部存款有何
    合於本條例第52條規定之情形。足認抗告人之債權人遠東商
    業銀行之上開扣抵或強制圈存抗告人薪資存款之行為，有使
    抗告人即債務人之財產減少且僅單一債權人單獨受償而防礙
    債權人公平受償機會，以及抗告人即債務人無法支付其日常
    生活所需，致無從使債務人有重建更生機會之虞。從而，抗
    告意旨指摘原裁定不當，求予廢棄，非無理由，爰廢棄原裁
    定，另由原法院為適當之處理，並裁定如主文所示。
中    華    民    國     97    年    11   月    25    日
              民事第一庭    審判長法    官  陳順珍
                                  法    官  林南薰
                                  法    官  高敏俐
上為正本係照原本作成。
本裁定不得抗告。
中    華    民    國     97    年    11   月    25    日
                                  書 記 官  周育瑜


司法院資訊處製作；財團法人民間司法改革基金會備份。
